【裁判字號】    95,家抗,55
【裁判日期】    950823
【裁判案由】    拋棄繼承
【裁判全文】
臺灣臺南地方法院民事裁定              95年度家抗字第55號
抗  告  人  辛○○○
            乙○○
兼上一人
代  理  人  己○○
抗  告  人  庚○○
            戊○○
            甲○○
            丁○○
兼上四人
共同代理人  丙○○
上列抗告人因對朱俊安拋棄繼承事件，對於民國95年6月12日
本院95年度繼字293號裁定提起抗告，本院裁定如下：
    主    文
抗告駁回
抗告費用由抗告人負擔。
    理    由
一、抗告人於原審時聲請意旨略稱：
（一）案外人朱編於民國（下同）89年7月2日死亡，而抗告人辛○○○、己○○、乙○○及案外人朱主亮（已死亡）均係
      案外人朱編之子女，抗告人庚○○係案外人朱主亮之配偶
      ，抗告人戊○○、甲○○、丙○○、丁○○均係案外人朱
      主亮之子女，故抗告人辛○○○、己○○、乙○○、庚○○、戊○○、甲○○、丙○○、丁○○均係案外人朱編之
      繼承人。
（二）抗告人辛○○○、己○○、乙○○、庚○○、戊○○、甲○○、丙○○、丁○○均於95年1月16日接獲九鼎資產管
      理股份有限公司95年1月12日九五鼎（高）字第00028號函
      ，該函略稱：「本公司受臺南縣新營市農會委任處理不良
      債權催收事務‧‧‧臺南縣新營市農會向本公司委稱：己○○係朱俊安之繼承人，朱俊安於生前擔任林建成之保證
      人向本會信用部辦理貸款，現已屆清償期卻未還清款項，
      該債務人依法應繼承本件債務，故委託九鼎資產管理股份
      有限公司通知該債務人，本件債務已委託九鼎公司處理，
      並通知該債務人於函到7日內向九鼎公司或本會提出還款
      方案‧‧‧」云云，抗告人辛○○○、己○○、乙○○、
      庚○○、戊○○、甲○○、丙○○、丁○○甚感莫名，經
      查詢始知悉被繼承人朱俊安業於89年2月6日死亡，被繼承
      朱俊安生前因擔任案外人林建成之保證人而向臺南縣新營
      市農會信用部辦理貸款，而案外人林建成屆期未還款，從
      而，被繼承人朱俊安對臺南縣新營市農會負有連帶保證責
      任。又被繼承人朱俊安死亡後，其配偶及第一順位之法定
      繼承人均聲明拋棄繼承，故由第3順位中尚生存之兄即案
      外人朱來、朱編及弟朱振南為其繼承人。
（三）被繼承人朱俊安與案外人朱來、朱編及朱振南自50年代分
      家後即分住異鄉，彼此間無交流往來，未予過問，手足親
      情隨時間流逝更為疏離，故被繼承人朱俊安死亡之消息，
      案外人朱來、朱編及朱振南均未受通知而均不知悉。此外
      ，案外人朱編更因88年初即罹有肺癌等病症，病況甚為嚴
      重，而長期臥病於高雄國軍802醫院之安寧病房，並於89
      年7 月2日因併發心肺衰竭、敗血症、肺癌及尿路感染病
      症死亡，故案外人朱編生前確實不知悉被繼承人朱俊安死
      亡及其配偶、直系血親卑親屬均拋棄繼承之事，亦不知其
      本人已成為被繼承人朱俊安之繼承人，更遑論抗告人辛○○○、己○○、乙○○、庚○○、戊○○、甲○○、丙○○、丁○○。
（四）案外人朱編死亡後，其遺產由抗告人辛○○○、己○○、
      乙○○、庚○○、戊○○、甲○○、丙○○、丁○○繼承
      ，而抗告人辛○○○、己○○、乙○○、庚○○、戊○○
      、甲○○、丙○○、丁○○均係於95年1月16日接獲九鼎
      資產管理股份有限公司95年1月12日九五鼎（高）字第
      00028 號函時始知悉被繼承人朱俊安死亡之事，故於2個
      月之法定期間內聲明拋棄繼承。
二、原裁定意旨略稱：
（一）按遺產繼承人，除配偶外，依左列順序定之：(一)直系血親
      卑親屬。(二)父母。(三)兄弟姊妹。(四)祖父母；又繼承人得拋
      棄其繼承權。前項拋棄，應於知悉其得繼承之時起二個月
      內以書面向法院為之。並以書面通知因其拋棄而應為繼承
      之人，但不能通知者，不在此限；又按因他人拋棄繼承而
      應為繼承之人，為限定繼承或拋棄繼承時，應於知悉其得
      繼承之日起2個月內為之，民法第1138條、第1174條、第
      1176條第7項分別定有明文。被繼承人朱俊安於89年2月6
      日死亡，其配偶朱高月娥及第1順序繼承人即子女朱陸泉
      、朱瀅樹、朱育正、孫子女朱家慧、朱家葆、朱家億、朱
      麒瑋均已拋棄繼承，其第2順序繼承人朱桑、朱郭番婆均
      已死亡，故應由第3順序繼承人朱來、朱編、朱振南繼承
      被繼承人朱俊安之遺產。又案外人朱編雖已死亡，惟其於
      死亡前未拋棄對被繼承人朱俊安遺產之繼承權，因我國民
      法採當然繼承主義，繼承之效力，因繼承之開始，當然發
      生，非待當事人之意思表示而後發生，故案外人朱編已繼
      承被繼承人朱俊安之遺產。
（二）按繼承人自繼承開始時，除本法另有規定外，承受被繼承
      人財產上之一切權利、義務，但權利、義務專屬於被繼承
      人本身者，不在此限，民法第1148條定有明文。繼承之拋
      棄與否係屬繼承人之人格權，係一身專屬權，應任由繼承
      人自由選擇，案外人朱編是否拋棄對被繼承人朱俊安遺產
      之繼承權，專屬朱編本身，不得作為繼承之標的，抗告人
      辛○○○、己○○、乙○○、庚○○、戊○○、甲○○、
      丙○○、丁○○並無繼承「拋棄被繼承人朱俊安遺產」之
      權利，抗告人辛○○○、己○○、乙○○、庚○○、戊○○、甲○○、丙○○、丁○○自不得向本院聲明拋棄被繼
      承人朱俊安遺產之繼承權。
（三）抗告人辛○○○、己○○、乙○○、庚○○、戊○○、甲○○、丙○○、丁○○聲明拋棄被繼承人朱俊安遺產之繼
      承權應不合法，應予駁回。
三、抗告意旨略稱：
（一）被繼承人朱俊安與案外人朱來、朱編及朱振南自50年代分
      家後即鮮少往來，其中案外人朱編更因長年健康不佳而多
      次住院療養，88年初更因羅患肺癌等病症，長期臥病於醫
      院病房，幾已成為無行為能力人，案外人朱編及其家屬均
      未獲知被繼承人朱俊安死亡之消息，更遑論知悉被繼承人
      朱俊安之繼承人拋棄繼承權之情事。
（二）被繼承人朱俊安之配偶及第一順位繼承人雖均曾向本院聲
      明拋棄繼承，惟渠等並未以書面通知朱編，致朱編無從知
      悉其已成為被繼承人朱俊安之繼承人，自無法行使拋棄繼
      承權。
（三）抗告人辛○○○、己○○、乙○○、庚○○、戊○○、甲○○、丙○○、丁○○均係於95年1月16日始接獲九鼎資
      產管理股份有限公司來函時，始知悉被繼承人朱俊安死亡
      之事，故於知悉起2個月內向本院聲明拋棄繼承權，應屬
      合法。
四、經查：
（一）被繼承人朱俊安於89年2月6日死亡，其配偶朱高月娥及第
      1順序繼承人即子女朱陸泉、朱瀅樹、朱育正、孫子女朱
      家慧、朱家葆、朱家億、朱麒瑋均已於89年2月22日以存
      證信函通知應為繼承之人即案外人朱來、朱編、朱振南，
      並均於89年2月29日向本院聲明拋棄繼承，經本院以89年
      度繼字第140號受理在案，惟因其中對案外人朱編之存證
      信函係寄至高雄市○○區○○路220巷4弄7號而由其子己○○於89年2月23日代收，經本院命其等向朱編之戶籍地
      址即高雄市○鎮區鎮○街47號再行通知，其等始於89年6
      月15日向朱編之戶籍地址重新寄發存證信函，既然其等已
      向朱編之戶籍地址重新寄發存證信函，若案外人朱編收到
      該存證信函，自生通知之效力，若未收到該存證信函，則
      屬民法第1174條後段不能通知之情形，不論何者，均不影
      響其等拋棄繼承之效力，本院因而准予備查。換言之，被
      繼承人朱俊安之遺產應確定由案外人朱來、朱編、朱振南
      繼承。嗣案外人朱振南、朱來以未接獲上開拋棄繼承之存
      證信函而係分別於94年1月17日及95年1月24日接獲九鼎資
      產管理股份有限公司函時始知悉被繼承人朱俊安死亡之事
      ，故均於95年2月17日向本院聲明拋棄繼承，亦經本院以
      95年度繼字第296號受理在案，嗣經本院向中華郵政股份
      有限公司豐原郵局函查上開通知拋棄繼承之存證信函是否
      已送達案外人朱振南、朱來，經該局函覆稱：「時隔多年
      ，檔案均已銷毀，且逾掛件查詢6個月之期限，無法提供
      送達詳情」等語，因無法確知案外人朱振南、朱來是否確
      已收受上開存證信函，故本院採信其等之主張，因而准予
      備查，有本院89年度繼字第140號及95年度繼字第296號卷
      各1份可參。
（二）按拋棄繼承權係繼承人之專屬權，僅有繼承人始可行使，
      他人無法為其決定，若繼承人死亡時，該拋棄繼承權不得
      由其繼承人繼承。無論案外人朱編生前是否知悉其已成為
      被繼承人朱俊安遺產之繼承人，但既然案外人朱編於生前
      未對被繼承人朱俊安之遺產拋棄繼承，而該拋棄繼承權又
      不得由抗告人辛○○○、己○○、乙○○、庚○○、戊○○、甲○○、丙○○、丁○○繼承，已詳如本院原審所述
      ，其等自不得對被繼承人朱俊安之遺產拋棄繼承。若抗告
      人辛○○○、己○○、乙○○、庚○○、戊○○、甲○○
      、丙○○、丁○○不欲繼承案外人朱編之權利義務，應於
      法定期間內對案外人朱編之遺產拋棄繼承，而非對被繼承
      人朱俊安之遺產拋棄繼承。
五、綜上所述，本院原審駁回抗告人辛○○○、己○○、乙○○
    、庚○○、戊○○、甲○○、丙○○、丁○○拋棄繼承之聲
    明，並無不合，抗告意旨仍執前詞，指摘原裁定不當，求予
    廢棄，非有理由，應予駁回。
六、據上論結，本件抗告為無理由，爰依非訟事件法第21條第2
    項，第46條，民事訴訟法第495條之1第1項、第449條第1項
    、第78條，裁定如主文。
中    華    民    國    95    年    8    月    23     日
                         家事庭審判長法  官  陳  美  燕
                                     法  官  廖  建  彥
                                     法  官  彭  振  湘
右為正本係照原本作成。
抗告人如不服本裁定，僅得於收受本裁定正本送達後10日內以適
用法規顯有錯誤為理由，向本院提出再抗告狀（須附繕本一份及
繳納再抗告裁判費新臺幣1000元），並經本院許可後始可再抗告
。
中    華    民    國    95    年    8    月    23     日
                                     書記官  蕭  伊  舒


司法院資訊處製作；財團法人民間司法改革基金會備份。
